臺灣彰化地方法院刑事裁定
110年度秩聲字第4號
原處分機關  彰化縣警察局彰化分局
聲明異議人
即受處分人  王薏茹


上列聲明異議人即受處分人因違反社會秩序維護法案件，對於原
處分機關即彰化縣警察局彰化分局民國110年11月9日彰警分偵社
字第110153號處分聲明異議，本院裁定如下：
    主  文
原處分撤銷。
甲○○不罰。
    理  由
一、聲明異議意旨略以：聲明異議人即受處分人甲○○（下稱異
    議人）係被蘇慶益毆打，沒有還手，是蘇慶益要打王瑋呈時
    ，伊擋住蘇慶益，伊沒有打任何人，沒有妨害他人身體財產
    ，意圖鬥毆而聚眾，蘇慶益所言與事實不符。原處分機關所
    為之裁罰處分並非適法，爰請求撤銷原處分等語。
二、原處分意旨略以：異議人（原處分書關於異議人姓名，出生
    年均有誤載之情形，正確資料如本裁定當事人所載）與蘇慶
    益有糾紛，於民國110年10月13日上午6時30分許，率同王瑋
    呈、黃仲德及柯Ｏ瀚，在彰化縣○○市○○里○○路00號，手持掃
    把破壞蘇慶益住家窗戶並闖入住家，雙方扭打過程造成蘇慶
    益手部、右腳等部位擦傷流血。王瑋呈等人破壞蘇慶益住家
    並擅自進入，受處分人未曾試圖制止，導致後續扭打情事，
    其所為妨害他人身體財產，影響社會秩序及其他民眾安寧，
    爰依社會秩序維護法第87條第3款規定，處罰鍰新台幣（下
    同）2,000元等語。
三、按法院受理違反社會秩序維護法案件，準用刑事訴訟法之規
    定，社會秩序維護法第92條定有明文。又按犯罪事實應依證
    據認定之，無證據不得認定犯罪事實，刑事訴訟法第154條
    第2項定有明文。又所謂認定犯罪事實之證據，係指足以認
    定被告確有犯罪行為之積極證據而言，該項證據自須適合於
    被告犯罪事實之認定，始得採為斷罪之資料；且如未能發現
    相當確實證據，或證據不足以證明，自不能以推測或擬制之
    方法，以為裁判之基礎；而認定犯罪事實所憑之證據，雖不
    以直接證據為限，間接證據亦包括在內，然而無論直接證據
    或間接證據，其為訴訟上之證明，須於通常一般人均不致有
    所懷疑，而得確信其為真實之程度者，始得據為有罪之認定
    ，倘其證明尚未達到此一程度，而有合理之懷疑存在時，即
    難遽採為不利被告之認定（最高法院76年臺上字第4986號判
    決意旨參照）。且按刑事訴訟之被告依法並無自證無罪之義
    務，若控罪所憑之積極證據，在生活經驗上尚不足以排除其
    他有利被告之合理推斷，致不足以證明犯罪事實時，仍不能
    因被告否認犯罪之辯解不成立，資為無視積極證據不足之理
    由。再按社會秩序維護法第87條第3款規定之立法理由為：
    本條第3款參考日本輕犯罪法第1條第29款規定，以預防群眾
    鬪毆案件之發生，消弭事故於無形，亦即聚眾「意圖鬪毆」
    而尚未發生實害之前，而為警察人員發現者，即予取締。故
    社會秩序維護法第87條第3款所稱之「意圖鬥毆而聚眾」者
    ，係指行為人主觀上有爭鬥毆打之意欲而聚合多數人，且人
    數可隨時增加之狀況而言，若不能證明行為人聚合時主觀上
    有爭鬥毆打之意圖，自不得僅以客觀上單純聚眾之事實，即
    謂該當該條犯行之構成要件。換言之，該條款所稱之「意圖
    鬥毆而聚眾」者，係指行為人主觀上有爭鬥毆打之意欲而集
    合不特定之多數人，且有隨時可以增加之情況而言，若僅集
    合特定之人，應屬結夥，尚難謂之聚眾（司法院院字第1101
    號解釋、最高法院87年臺上字第2632號、92年度臺上字第51
    92號判決意旨參照）。是倘不能證明行為人集合時主觀上有
    爭鬥毆打之意圖，以及客觀上有聚眾之事實，自不能單以現
    場有多數人在場，即遽認有何意圖鬥毆而聚眾之犯行。
四、經查：
  ㈠本件原處分係於110年11月9日作成，異議人於110年11月12日
    以書狀敘明理由，經原處分機關向本院聲明異議等情，有彰
    化縣警察局彰化分局110年11月17日彰警分偵字第110005288
    8號函及後附意見書、聲明異議狀及原處分書等件在卷可參
    ，是異議人向本院聲明異議，並未逾法定不變期間，其聲明
    異議之程式核無不合，先予敘明。
　㈡異議人前與證人即被害人蘇慶益因故有糾紛，於110年10月13
    日上午6時30分許，異議人與證人王瑋呈、黃仲德及柯Ｏ瀚前
    往蘇慶益位在彰化縣○○市○○里○○路00號住處，王瑋呈有打破
    蘇慶益住家門窗玻璃，且雙方有發生肢體衝突等情，為異議
    人、證人蘇慶益、王瑋呈、黃仲德及柯Ｏ瀚等人是認在卷。
    並有指認犯罪嫌疑人紀錄表、彰化縣警察局彰化分局扣押筆
    錄、扣押物品目錄表、扣押物品照片及現場照片等件在卷可
    佐，此部分事實固堪認定。
　㈢惟參酌下列證述：
　⒈異議人於警詢中稱：我和王瑋呈及他朋友哭訴與隔壁的蘇慶
    益有糾紛。蘇慶益都叫年約逾50歲的女子故意朝我家講話大
    小聲，我聽到心情低落。過去本來想好好溝通，到場後，..
    蘇慶益不出面談，....王瑋呈看我被打，要衝上前去和蘇慶
    益理論，我上前攔住王瑋呈..王瑋呈是拿原本蘇慶益拿來打
    我疑似棍子的東西敲破蘇慶益家中玻璃門窗等語（參本院卷
    第26頁、第27頁）。
　⒉證人蘇慶益於警詢中稱：110年10月13日約6時30分許，我在
    住家睡覺，聽到有人用東西砸住家窗戶，我醒來查看並報警
    。2分鐘後，王薏如和王瑋呈及1位身材高大壯碩年輕男子破
    門闖進我家，在我臥房毆打我，破壞我家具。王瑋呈拿掃把
    、鐵棍毆打我，我用手上舉防禦，所以雙手流血瘀青，王瑋
    呈又用鐵棍戳傷我的右腳大姆指，王薏如架著我毆打我胸部
    ，壯碩男子也有打我，但不清楚怎麼打，過程約2-3分鐘，
    之後王瑋呈將我臥房內的電視機、電唱機摔壞。我的門都被
    他們破壞並進入屋內，只有這3人打我。我在睡覺的時候，
    他們3人打破我家窗戶和大門，衝進來打我，我沒有挑釁他
    們等語（參本院卷第38頁至第39頁、第44頁）。
　⒊證人王瑋呈於警詢中稱：一開始我在家中（彰化縣芬園鄉新
    興路）與柯Ｏ瀚（民國92年12月出生，於行為時未滿18歲）
    、黃仲德、我姑姑（王薏如）一起喝酒，因為姑姑哭訴她被
    她家對面的住戶罵，我們為了幫姑姑和對面住戶出面協調，
    我們4人便一同步行前往我姑姑對面住戶家，我們在他家門
    口外呼喊，叫蘇慶益出面處理，蘇慶益在屋內對站在屋外的
    我姑姑大小聲，我聽到便上前將蘇慶益住家的玻璃門用手及
    腳撞破，衝入蘇慶益住家內罵他後跑出來，然後警察就來。
    我有推擠他，拿掃把敲破蘇慶益住家的玻璃門。我用腳踢破
    玻璃門要進入蘇慶益住家時，走過去割傷，柯Ｏ瀚自己被玻
    璃割傷。（對於蘇慶益手部及右腳大姆指的傷口）我當時酒
    醉，實際狀況已經不記得等語（參本院卷第20頁至第21頁、
    第23頁、第24頁）。
　⒋證人黃仲德於警詢中稱：一開始我們去王瑋呈家中喝酒，王
    瑋呈的姑姑和蘇慶益有糾紛跑來和我們哭訴，我們只是過去
    本來想說好好溝通，到場後我們隔著蘇慶益家的門說話，蘇
    慶益以言語挑釁我們，我們為了恫嚇他，就拿他外面曬衣場
    的曬衣棍先敲他家玻璃，但柯Ｏ瀚不小心在敲打玻璃時，被
    玻璃割傷，接著蘇慶益就和我們開始互嗆，然後王瑋呈打破
    蘇慶益家的玻璃門，接著他和他姑姑進去蘇慶益家中拉扯，
    我和柯Ｏ瀚沒有進去，然後警方就到場。是王瑋呈與蘇慶益
    在拉扯，起先王瑋呈的姑姑有在勸阻他們等語（參本院卷第
    30頁、第31頁）。
　⒌證人柯Ｏ瀚警詢中稱：110年10月12日晚上在王瑋呈家喝酒，
    喝到110年10月13日上午6時30分許，王瑋呈的姑姑臨時起意
    說要找彰化市○○路00號屋主理論，我們其他人就跟著去。我
    只記得王瑋呈的姑姑跟彰化市○○路00號屋主有口角，王瑋呈
    聽了氣不過就先衝過去打福興路20號大門，我看到王瑋呈過
    去打大門也跟著衝過去用徒手打大門玻璃，打完大門玻璃，
    碎玻璃就劃破我右手手腕，割到流血，之後我全身無力，就
    走到福興路20號門外蹲著，之後就暈倒。我沒有打蘇慶益，
    只有打蘇慶益家大門等語（參本院卷第34頁至第35頁）。
　⒍互參上開證述內容，固可認定異議人於上開時間，與證人王
    瑋呈、黃仲德及柯Ｏ瀚一同前往蘇慶益住處，事後並發生肢
    體衝突，而蘇慶益有受傷一情，然依證人王瑋呈、黃仲德及
    柯Ｏ瀚所述，其等均係於偶爾聚餐飲酒時，因聽聞異議人講
    述與蘇慶益糾紛而前往蘇慶益住處理論；再參酌證人蘇慶益
    所證，其當時是在熟睡中醒來一節，因而異議人等人是否甫
    一到達現場即出手毆打蘇慶益即有疑義。況且，互參上開證
    述內容，亦無從證明異議人等人前往時隨身攜帶任何棍棒、
    器械等常見之鬥毆工具，則異議人一行人臨時決定一同前往
    蘇慶益住處時，是否已有爭鬥毆打之意圖，或係因事後要求
    協調不順，部分同夥始臨時起意破壞門窗、毆打蘇慶益，亦
    有可疑。再者，依卷存證據資料所示，異議人與王瑋呈、黃
    仲德及柯Ｏ瀚係因聚餐飲酒後，偶然起意決定前往蘇慶益住
    處，僅為集合特定之人（當時同時聚餐之人），至多屬於結
    夥，尚難謂之聚眾。揆諸前揭實務見解，應為有利於異議人
    之認定，而認異議人一行人集合時主觀上尚無爭鬥毆打之意
    圖，且無集合不特定之多數人，有隨時可以增加的情況。
五、綜上所述，本件並無積極證據足證異議人主觀上確有鬥毆之
    意圖，且有集合不特定多數人，而隨時可以增加之情形。亦
    即異議人究竟有無違反社會秩序維護法第87條第3款之違序
    行為，尚未達到任何人均無可置疑之程度，是以原處分機關
    所為原處分認為異議人有違反社會秩序維護法第87條第3款
    規定之行為，而處罰鍰2千元，容有未洽，無從維持。因而
    本件聲明異議為有理由，原處分機關裁處異議人罰鍰2千元
    ，應予撤銷，並為異議人不罰之諭知。
六、依社會秩序維護法第57條第2項後段，裁定如主文。 
中　　華　　民　　國　　110 　年　　12　　月　　6 　　日
                    刑事第六庭  法  官  呂美玲
以上正本證明與原本無異。
如不服本裁定，應於裁定送達後5日內，向本院提出抗告狀。
中　　華　　民　　國　　110 　年　　12　　月　　6 　　日
                                書記官  鍾宜津